【裁判字號】    97,上訴,1318
【裁判日期】    970731
【裁判案由】    家暴強等
【裁判全文】
臺灣高等法院刑事判決                97年度上訴字第1318號
上  訴  人
即  被  告  乙○○
指定辯護人  賴傳智律師
上列上訴人因違反槍砲彈藥刀械管制條例案件，不服台灣桃園地
方法院九十六年度訴字第一七五三號，中華民國九十七年二月一
日第一審判決（起訴案號：台灣桃園地方法院檢察署九十六年度
偵字第一一○三六號），提起上訴，本院判決如下：
    主  文
原判決關於未經許可，持有可發子彈具有殺傷力之改造手槍及定
應執行刑部分，均撤銷。
乙○○未經許可，寄藏可發射子彈具有殺傷力之改造手槍，累犯
，處有期徒刑年壹月，併科罰金新台幣萬元，罰金如易服勞
役，以新台幣參仟元折算壹日，扣案之仿ＢＥＲＲＴＴＡ型半自
動手槍製造之改造槍枝壹支（槍枝管制編號：00000000
00）、土造子彈顆，均沒收。
    事  實
一、乙○○前於民國八十一年九月二十五日，因違反毒品危害防
    制條例及肅清煙毒條例案件，經台灣桃園地方法院分別判處
    有期徒刑三年一月及四月，並定應執行刑為三年三月，八十
    二年二月十八日確定；於九十年九月十九日，因妨害兵役案
    件，經台灣桃園地方法院判處有期徒刑二月，九十年十一月
    十五日確定，上開二案於九十年七月二十七日入監接續執行
    ，九十二年一月七日縮短刑期假釋出監，九十三年十一月二
    十六日保護管束期滿，假釋未經撤銷視為已執行完畢。
二、乙○○明知可發射子彈具有殺傷力之改造手槍及具有殺傷力
    之土造子彈，均係槍砲彈藥刀械管制條例所公告列管之槍枝
    及彈藥，未經許可，不得寄藏之。於八十五年六、七月間某
    日，在桃園縣中壢市○○○路之「百戰百勝ＫＴＶ」包廂，
    收受真實姓名年籍不詳、綽號「胖小毛」之成年男子委託，
    保管所交付仿ＢＥＲＲＴＴＡ型半自動手槍製造之金屬槍枝
    ，換裝土造金屬槍管而成，機械性能良好，可擊發適用子彈
    ，具有殺傷力之改造手槍一把（槍枝管制編號：00000
    00000）及具殺傷力之制式子彈一顆、土造子彈五顆、
    不具殺傷力之具子彈外型之金屬物二顆，而將上開槍枝、子
    彈等物，攜回桃園縣中壢市○○○街二十八之一號住處之儲
    藏室藏放；九十六年一月間某日，將前揭受託保管之槍枝、
    子彈等物，移置於桃園縣中壢市○○○街一四三號三樓七號
    租屋處內務櫃藏放，九十六年四月間，則將該二顆具子彈外
    型之金屬物拿到ＫＳ－一六一二號自用小客車放置，未經許
    可寄藏前揭具殺傷力之槍枝、子彈。嗣於九十六年五月三日
    晚上七時三十分許，桃園縣警察局大園分局偵查員甲○○等
    人，因乙○○涉嫌強劫丙○○財物，前往桃園縣平鎮市○○
    路○段七十九號汽車修理廠逮捕正在修理ＫＳ－一六一二號
    自用小客車之乙○○，經乙○○同意搜索ＫＳ－一六一二號
    自用小客車，搜獲具子彈外型之無殺傷力之金屬物二顆，大
    園分局偵查員甲○○等人據此得有乙○○涉嫌非法持有槍枝
    之合理懷疑，乃進而追問乙○○是否持有槍枝，經乙○○帶
    路前往桃園縣中壢市○○○街一四三號三樓七號租屋處內務
    櫃，起出前揭「毛小胖」委託保管之仿ＢＥＲＲＴＴＡ型半
    自動手槍製造之改造手槍一把（槍枝管制編號：00000
    00000）及具殺傷力之制式子彈一顆、土造子彈五顆。
三、案經桃園縣政府警察局大園分局報請台灣桃園地方法院檢察
    署檢察官偵查後提起公訴。
    理  由
一、上開犯罪事實，已據上訴人即被告乙○○於警詢、偵查、原
    審及本院審理時供述甚詳，並有桃園縣警察局大園分局搜索
    扣押筆錄、扣押物品目錄表、搜索現場照片及查扣槍枝照片
    （九十六年度偵字第一一○三六號第三十頁至第三十七頁、
    第五十頁、第五十二頁）在卷可稽；扣案之槍枝、子彈經送
    鑑定結果，送鑑槍枝一支（槍枝管制編號：0000000
    000），認係仿ＢＥＲＲＴＴＡ廠Ｍ九型半自動手槍製造
    之槍枝，換裝土造金屬槍管而成之改造手槍，擊發功能正常
    ，可供擊發適用子彈使用，研判具殺傷力；子彈一顆，為口
    徑九釐米制式子彈，經試射後可擊發，認具殺傷力；另五顆
    為土造子彈，具直徑八點五加減零點五釐米金屬彈頭，採樣
    二顆試射，可擊發，認具有殺傷力，有內政部警政署刑事警
    察局九十六年五月二十四日刑鑑字第○九六○○七四二六五
    號槍彈鑑定書在卷可稽（偵查卷第九十四頁至第九十七頁）
    ，本件事證明確，被告犯行洵堪認定，應依法論科。
二、按可發射子彈具有殺傷力之改造手槍、子彈，係槍砲彈藥刀
    械管制條例所列管之物，未經許可不得持有、寄藏，核被告
    所為，係犯槍砲彈藥刀械管制條例第八條第四項之未經許可
    寄藏可發射子彈具有殺傷力之改造手槍罪及同條例第十二條
    第四項之未經許可寄藏子彈罪，公訴意旨認被告係犯未經許
    可，持有可發射子彈具有殺傷力之改造手槍罪及持有具殺傷
    力子彈罪，尚有違誤，惟起訴之社會基礎事實相同，本院自
    得予以審理並依法變更起訴法條。本件被告寄藏槍枝及子彈
    之行為，雖係自八十五年六、七月間某日起至九十六年五月
    三日被查獲止，然因此部分之犯罪，具有行為繼續之性質，
    為繼續犯，應論以單純一罪。被告同時寄藏改造手槍及子彈
    ，以一持有行為而觸犯二種罪名，為想像競合犯，應從較重
    之未經許可，寄藏可發射子彈具有殺傷力之改造手槍罪處斷
    。又「寄藏」之受人委託代為保管，其保管之本身所為之「
    持有」，既係「寄藏」之當然結果，法律上自宜僅就「寄藏
    」行為為包括之評價（最高法院七十四年台上字第三四○○
    號判例意旨可資參照），是以本件就被告持有扣案槍彈不再
    論以未經許可持有可發射子彈具有殺傷力之改造手槍及子彈
    罪。被告前於八十一年九月二十五日，因違反毒品危害防制
    條例及肅清煙毒條例案件，經台灣桃園地方法院分別判處有
    期徒刑三年一月及四月，並定應執行刑為三年三月，八十二
    年二月十八日確定；於九十年九月十九日，因妨害兵役案件
    ，經台灣桃園地方法院判處有期徒刑二月，九十年十一月十
    五日確定，上開二案於九十年七月二十七日入監接續執行，
    九十二年一月七日縮短刑期假釋出監，九十三年十一月二十
    六日保護管束期滿，假釋未經撤銷視為已執行完畢，有本院
    被告前案紀錄表在卷可憑，其於有期徒刑執行完畢後，五年
    內故意再犯本件有期徒刑以上之罪，為累犯，應依刑法第四
    十七條第一項之規定，加重其刑。
三、又按槍砲彈藥刀械管制條例第十八條第一項前段規定，犯本
    條例之罪自首，並報繳其持有之全部槍砲、彈藥、刀械者，
    減輕或免除其刑。而依刑法第六十二條之自首規定，須對於
    未發覺之犯罪，坦承犯行，且其所謂發覺，不以有偵查犯罪
    之機關或人員確知其人犯罪無誤為必要，僅須有確切之根據
    得為合理之可疑者，即屬之。查本件桃園縣警察局大園分局
    甲○○等偵查員警因被告涉嫌強盜丙○○，於九十六年五月
    三日晚上七時三十分許，前往桃園縣平鎮市○○路○段七十
    九號汽車修理廠逮捕被告，經被告同意搜索被告所有之ＫＳ
    －一六一二號自用小客車，在車上查獲具子彈外型之無殺傷
    力之金屬物二顆等情，有桃園縣警察局大園分局搜索扣押筆
    錄、扣押物品目錄表（偵查卷第三十四頁至第三十七頁）可
    稽，偵查員甲○○因查獲被告涉嫌持有子彈，據其偵查實務
    經驗懷疑被告可能亦持有槍枝，而問被告：「你有子彈，那
    麼槍？」，被告遂帶同大園分局偵查員甲○○等人前往桃園
    縣中壢市○○○街一四三號三樓七號租屋處內務櫃起出改造
    手槍一支及制式子彈一顆、土造子彈五顆，亦據被告、證人
    甲○○陳述甚詳，與桃園縣警察局大園分局搜索扣押筆錄、
    扣押物品目錄表、搜索現場照片（偵查卷第三十頁至第三十
    三頁、第五十頁至第五十二頁）在卷可稽，顯然警方在上述
    汽車修理廠已先查獲被告涉嫌持有子彈之犯行，因而得有被
    告持有槍枝之合理懷疑，被告始自承寄藏槍枝，自不符自首
    之要件。辯護人主張被告之此部分行為應適用槍砲彈藥刀械
    管制條例第十八條第一項前項規定減輕或免除其刑，容有誤
    會。
四、原審以被告持有具殺傷力之槍枝、子彈罪證明確，予以論罪
    科刑，固非無見。惟查，(一)前揭查扣之具殺傷力槍枝一支、
    子彈六顆，係被告受「胖小毛」之成年人委託保管而收受藏
    放在上址租住處一節，已詳如前述，核被告所為，係犯槍砲
    彈藥刀械管制條例第八條第四項之未經許可寄藏可發射子彈
    具有殺傷力之改造手槍罪及同條例第十二條第四項之未經許
    可寄藏子彈罪，原審認被告係犯槍砲彈藥刀械管制條例第八
    條第四項之未經許可持有可發射子彈具有殺傷力之改造手槍
    罪及同條例第十二條第四項之未經許可持有子彈罪，尚有未
    洽；(二)查扣之制式子彈一顆，及土造子彈五顆其中二顆，均
    經試射，不具子彈完整性，無殺傷力，非屬違禁物，原審判
    決依刑法第三十八條第一項第一款規定諭知沒收，亦有未洽
    。至被告上訴意旨以扣案之槍枝、子彈係其主動告知員警，
    並帶員警前往其住處取出，合於槍砲彈藥刀械管制條例第十
    八條第一項前段自首要件，得減免其刑，指摘原審判決未予
    審酌減免其刑，為不當云云；惟大園分局員警在上述汽車修
    理廠已先查獲被告涉嫌持有子彈之犯行，因而得有被告持有
    槍枝之合理懷疑，被告始自承寄藏槍枝，被告並不符自首要
    件，已詳如前述，被告此部分上訴，並無理由，然原判決有
    關違反槍砲彈藥刀械管制條例部分，既有上述可議之處，自
    應由本院撤銷改判。爰審酌被告未經許可寄藏具有殺傷力之
    改造手槍及子彈之行為，具有顯在之危險性，嚴重威脅社會
    治安，惟念及帶同警方起出槍枝、子彈，本件所查扣之槍枝
    、子彈數量非多及其於犯後坦承犯行，態度良好等一切情狀
    ，量處有期徒刑三年一月，併科罰金新台幣三萬元，罰金如
    易服勞役，以新台幣三千元折算一日。扣案之槍枝一支及土
    造子彈三顆（另制式子彈一顆，土造子彈二顆，均經試射，
    已不具子彈完整性，無殺傷力），係違禁物，依刑法第三十
    八條第一項第一款規定宣告沒收。
據上論斷，應依刑事訴訟法第三百六十九條第一項前段、第三百
六十四條、第二百九十九條第一項前段、第三百條、槍砲彈藥刀
械管制條例第八條第四項、第十二條第四項、刑法第十一條前段
、第五十五條、第四十七條第一項、第三十八條第一項第一款，
判決如主文。
本案經檢察官黃和村到庭執行職務。
中    華    民    國    97    年    7     月    31    日
            刑事第十三庭  審判長法  官   曾德水
                                法  官   梁耀鑌
                                法  官   林婷立
以上正本證明與原本無異。
如不服本判決，應於收受送達後十日內向本院提出上訴書狀，其
未敘述上訴之理由者並得於提起上訴後十日內向本院補提理由書
（均須按他造當事人之人數附繕本）。
                                書記官   王增華
中    華    民    國    97    年    7     月    31    日
附錄：本案論罪科刑法條全文
槍砲彈藥刀械管制條例第八條第四項
未經許可，持有、寄藏或意圖販賣而陳列第一項所列槍砲、彈藥
者，處三年以上十年以下有期徒刑，併科新台幣七百萬元以下罰
金。
槍砲彈藥刀械管制條例第十二條第四項
未經許可，持有、寄藏或意圖販賣而陳列子彈者，處五年以下有
期徒刑，併科新台幣三百萬元以下罰金。


司法院資訊處製作；財團法人民間司法改革基金會備份。
